【裁判字號】    97,易,2205
【裁判日期】    971014
【裁判案由】    詐欺
【裁判全文】
臺灣臺北地方法院刑事判決              97年度易字第2205號
公  訴  人  臺灣臺北地方法院檢察署檢察官
被      告  甲○○
上列被告因詐欺案件，經檢察官提起公訴（97年度偵緝字第1270
號），本院判決如下：
    主  文
甲○○意圖為自己不法之所有，以詐術使人將本人之物交付，處
拘役肆拾日，如易科罰金，以新臺幣壹仟元折算壹日。
    事  實
一、甲○○明知自己並無支付款項之意願及能力，卻於民國96年
    6 月30日，行經臺北市○○區○○街81號前，因見乙○○在
    該處停放車牌號碼KF-1913 號之中古自用小客車欲出售，乃
    萌生不法所有之意圖，向乙○○諉稱其願以分期付款新臺幣
    （下同）50,000元之方式購買該小客車，並於當場支付定金
    7,000 元及留下虛構之「臺北市○○○路○段20巷1 號11樓
    之6 」地址予乙○○，再於同年7 月5 日再交付8,000 元後
    ，旋即要求乙○○先行交付該小客車，且佯稱願待付清尾款
    35,000元後再辦理汽車名義人移轉登記，致乙○○陷於錯誤
    ，而於同年月6 日交付該小客車予甲○○。甲○○得手後即
    駕車離去，且除避不見面而未再交付任何餘款外，復恃無忌
    憚而違規行駛，任令警察掣單告發均不予理會。嗣因乙○○
    接獲交通違規舉發單，卻發現甲○○所留聯絡方式均無法聯
    繫，始知受騙。
二、案經乙○○訴由臺灣臺北地方法院檢察署檢察官偵查起訴。
    理  由
一、按被告以外之人於審判外之言詞或書面陳述，除法律有規定
    者外，不得作為證據，刑事訴訟法第159 條第1 項定有明文
    ；復按被告以外之人於審判外之陳述，雖不符前4 條之規定
    ，而經當事人於審判程序同意作為證據，法院審酌該言詞陳
    述或書面陳述作成時之情況，認為適當者，亦得為證據；當
    事人、代理人或辯護人於法院調查證據時，知有第159 條第
    1 項不得為證據之情形，而未於言詞辯論終結前聲明異議者
    ，視為有前項之同意；同法第159 條之5 規定甚明。本件所
    據以認定被告甲○○犯罪事實之證據，其中今品汽車維修工
    作單（即買賣契約書）影本、乙○○寄予被告之存證信函影
    本、北市警交字第AEW 299158、AEW 299159、AEV 934126號
    舉發通知書等具有審判外陳述性質之證據部分，因被告及公
    訴人於本院言詞辯論終結前，均未對於證據能力聲明異議，
    且經本院審酌該等證據並無違法或不當之情事，依刑事訴訟
    法第159 條之5 規定，該等證據均具備證據能力，合先敘明
    。
二、訊據被告甲○○矢口否認有何詐欺的犯行，辯稱：並沒有不
    法所有之意圖，當時是誤載地址，後來也有存到50,000元，
    是因為又把錢借給綽號「阿財」之友人，所以才沒有辦法還
    款云云。經查：
（一）有關被告確係留下假地址予告訴人乙○○，並於乙○○交
      付該小客車後即避不見面而無法聯繫等事實，業據證人即
      告訴人乙○○到庭具結證稱：被告當時說要分期付款，只
      有留下電話、地址，後來被告一直違規駕駛該小客車遭罰
      ，伊依被告留下的地址去找被告，但是發現沒有這個地址
      ，而伊打被告留下的電話也聯絡不上被告，是直到檢察官
      偵查時才又看到被告等語在卷（本院卷二第23-25 頁），
      並經乙○○提出今品汽車維修工作單（即買賣契約書）影
      本（96年度他字第9181號卷第24頁）、乙○○寄予被告之
      存證信函影本（96年度他字第9181號卷第22頁）、北市警
      交字第AEW 299158、AEW 299159、AEV 934126號舉發通知
      書影本各1 份在卷可查（96年度他字第9181號卷第31、48
      頁），足見被告確有留存錯誤地址予乙○○，並於取得該
      小客車後，即避不見面而任意違規駕駛該小客車之情形。
      是由被告於向乙○○購買該小客車時，係留存假地址予乙
      ○○，並於取車後即無任何理由而避不見面，復不願辦理
      過戶登記而多次違規行駛任令警方舉發等事實以觀，已堪
      認被告自始即無付款真意，且有施用詐術之行為。
（二）雖被告一再否認其有不法所有之意圖並以前詞置辯。惟查
      ，被告前於95年間，即有以分期付款方式購買機車而不付
      尾款迄今之情形，而被告於本次購買該小客車之時，亦同
      樣無固定工作收入可供支付款項等事實，業據被告供述在
      卷（本院卷一第13-17 頁），且有基隆地方法院檢察署檢
      察官96年度偵字第2040號不起訴處分書在卷可佐（96年度
      他字第9181號卷第37頁）；另被告自93年11月17日起，其
      戶籍即遷移至羅東鎮戶政事務所迄今，有法務部戶役政連
      結作業系統1 紙在卷可查（96年度他字第9181號卷第12頁
      ），足見被告係長期無固定住所及工作之人，其經濟能力
      自甚低落。是在被告經濟能力甚差之情況下，豈有於辛苦
      賺得50,000元後，卻任意將該等金錢借予完全不知真實姓
      名、住所之人而無法取回，足見被告上開辯解係屬卸責之
      詞，要不足採。又被告係長期設籍於戶政事務所之人，則
      其與他人聯繫方式，自應僅剩居所地址或聯絡電話，故其
      自應對於居所地址及電話使用情形知之甚詳。而被告又非
      經常購買小客車之人，則其於購買該小客車之際，當甚為
      慎重而不應有居所地址記憶錯誤之事，是被告辯稱因一時
      記憶錯誤而誤載地址，亦不可採。
（三）綜上，被告確有不法所有之意圖，並有詐欺取得財物之行
      為，本案事證已臻明確，被告犯行洵堪認定，應依法論科
      。
三、核被告所為，係犯刑法第339 條第1 項之詐欺取財罪。爰審
    酌被告前有贓物、竊盜、侵占等多項前科，有臺灣高等法院
    被告前案紀錄表在卷可查，其歷經科刑執行卻仍不知悔悟，
    竟又詐取他人財物，破壞交易秩序，且犯後迄今猶飾詞否認
    犯行，行為確有不該，本應從重量刑，以收矯正之效，惟念
    其詐欺所得財物價值不高，且事後已與告訴人達成和解，並
    償還部分款項，尚知彌補過錯等一切情狀，酌情量處如主文
    所示之刑，並諭知易科罰金之折算標準，以資懲儆。
據上論斷，應依刑事訴訟法第299 條第1 項前段，刑法第339 條
第1 項、第41條第1 項前段，刑法施行法第1 條之1 ，判決如主
文。
本案經檢察官孫沛琦到庭執行職務
中    華    民    國    97    年    10    月    14    日
                  刑事第七庭審判長法  官  高偉文
                                  法  官  林欣苑
                                  法  官  林勇如
上正本證明與原本無異。
如不服本判決，應於判決送達後10日內向本院提出上訴狀（應抄
附繕本）。告訴人或被害人如對於本判決不服者，應具備理由請
求檢察官上訴，其上訴期間之計算係以檢察官收受判決正本之日
期為準。
                                  書記官  葉潔如
中    華    民    國    97    年    10    月    14    日
附錄本案論罪科刑法條全文：
中華民國刑法第339 條
（普通詐欺罪）
意圖為自己或第三人不法之所有，以詐術使人將本人或第三人之
物交付者，處5 年以下有期徒刑、拘役或科或併科1 千元以下罰
金。
以前項方法得財產上不法之利益或使第三人得之者，亦同。
前二項之未遂犯罰之。


司法院資訊處製作；財團法人民間司法改革基金會備份。
